【裁判字號】    97,訴,6643
【裁判日期】    981223
【裁判案由】    損害賠償等
【裁判全文】
 臺灣臺北地方法院民事判決              97年度訴字第6643號
原      告  高平聯合會計師事務所
法定代理人  丙○○
訴訟代理人  蔡正廷律師
            林正疆律師
被      告  乙○○
訴訟代理人  田振慶律師
            吳彥鋒律師
            邱瑞元律師
上列當事人間損害賠償等事件，本院於中華民國98年11月27日言
詞辯論終結，判決如下：
    主  文
被告應給付原告新臺幣貳佰伍拾伍萬元，及自民國九十四年八月
三日起至清償日止，按年息百分之五計算之利息。
訴訟費用由被告負擔。
本判決於原告以新臺幣捌拾伍萬元為被告供擔保得假執行。但被
告以新臺幣貳佰伍拾伍萬元為原告預供擔保得免為假執行。
    事實及理由
壹、程序方面
一、按訴狀送達後，原告不得將原訴變更或追加，但請求之基礎
    事實同一，不甚礙被告之防禦及訴訟之終結者，不在此限，
    民事訴訟法第466 條第1 項、第255 條第1 項第2 款、第7
    款定有明文。所謂請求之基礎事實同一，係指變更或追加之
    訴與原訴之主張爭點有其共同性，各請求利益之主張在社會
    上可認為同一或關連，而就原請求之訴訟及證據資料，於審
    理繼續進行在相當程度範圍內具有同一性或一體性，得期待
    於後請求之審理予以利用，俾先後兩者請求在同一程度加以
    解決，避免重複審理，進而為統一解決紛爭者，即屬之。查
    原告於起訴時原本於民法第184 條第1 項前段、同條項後段
    、同條第2 項、第197 條第2 項之規定請求，嗣原告於民國
    97 年11 月20日具狀追加以民法第680 條準用同法第541 條
    、第680 條準用第542 條之規定請求，被告雖不同意原告為
    上開訴之變更追加，惟兩者之基礎事實及訴訟資料均相同，
    是原告縱為上開變更追加，仍不甚礙於被告之防禦及訴訟之
    終結，依上開說明，原告所為訴之變更，於法即無不合，應
    予准許，合先敘明。
二、次按，訴狀送達後，原告不得將原訴變更或追加他訴，但擴
    張或減縮應受判決事項之聲明者，原告得將原訴變更或追加
    他訴。民事訴訟法第255 條第1 項第3 款定有明文。經查，
    本件原告原起訴聲明為：(一)被告應給付新臺幣（下同）255
    萬元，及自94年8 月2 日起至清償日止按週年利率5 ％計算
    之利息。(二)願供擔保，請准宣告假執行。嗣於98年10月28日
    準備程序期日減縮聲明為：(一)被告應給付255 萬元，及自94
    年8 月3日 起至清償日止按週年利率5 ％計算之利息。(二)願
    供擔保，請准宣告假執行，核其訴之聲明變更僅減縮應受判
    決事項聲明，揆之首揭說明，其所為訴之變更應予准許。
貳、實體方面
一、原告起訴主張：
  (一)被告於94年7 月20日與原告簽訂入夥同意書、會計師聯合執
    業契約書，並於94年8月5日經財政部臺灣省中區國稅局准予
    登記在案，被告始為原告事務所之合夥人。原告事務所合夥
    會計師之報酬係依據會計師聯合執業契約書約定辦理，即被
    告得有原告事務所年度盈餘分配比例2.5 ％，另被告曾與原
    告口頭協議在各別案件之簽證報酬方面，由原告事務所與被
    告雙方視簽證各案之人力投入、各項成本支出，並衡量簽證
    風險等相關因素後，另行協議各案之會計師簽證報酬。
  (二)被告於94年9 月26日以原告事務所代表人之名義，代表原告
    事務所與訴外人德記洋行股份有限公司（下稱德記公司）簽
    訂「內部控制制度專案審查合約書」（下稱專案審查契約）
    ，約定由原告事務所為德記公司辦理特定工作，而德記公司
    應給付550萬之工作酬金，其中簽約時即給付350萬元，餘款
    則於原告事務所完成第三階段工作後清償（下稱系爭案件）
    。而原告事務所與被告曾口頭約定系爭案件之報酬由原告法
    定代理人丙○○與被告負責簽證之會計師各支領30萬元，合
    計本系爭案件會計師之報酬為60萬元，其餘款項則計入原告
    事務所之合夥事業收入，於年度結算損益時加以計算、分配
    。詎被告竟以原告事務所之代表人自居，擅自指示德記公司
    將本應給付予原告事務所之簽約款350 萬元，由德記公司代
    為扣繳1成之稅款後，於94年8月1日將剩餘款項315萬元匯入
    被告名下之私人帳戶（彰化商業銀行復興分行，帳號：0000
    0000000000），被告將其中30萬元給付予鐘竹枝並扣除自身
    本應得之30 萬元後，其餘255萬元全部據為己有且拒絕返還
    予原告事務所。
  (三)被告與德記公司簽約後未將專案審查契約遞轉原告事務所核
    備存檔，同時隱瞞已收款情事，德記公司與原告事務所簽訂
    之專案審查契約明示簽約主體為原告「高平聯合會計師事務
    所」，上開契約報酬本即應由原告受領，被告逕指示德記公
    司將款項匯入被告私人帳戶之行為當已構成民法第184條第1
    項前段及同法第184條第2項之侵權行為，並已然該當刑法侵
    占、背信等罪，依法應負損害賠償責任。原告直至96年6 月
    向德記公司查詢方知上情，是原告自知悉時日起算至今僅 1
    年，未逾侵權行為損害賠償之2年消滅時效，惟依民法第197
    條第2 項規定，縱認本件侵權行為有逾時效，被告尚得依不
    當得利之規定，請求被告返還255 萬元之價款。再者，被告
    既為原告事務所之合夥人，其代表原告與德記公司簽訂之專
    案審查契約所收取之報酬，亦應全部交付予原告，爰依侵權
    行為、不當得利、民法第680條準用同法第541條及民法第68
    0條準用同法第542條之法律關係提起本訴等語。並聲明：
    被告應給付255 萬元，及自94年8月3日起至清償日止按週年
    利率5％計算之利息。願供擔保，請准宣告假執行。
  (四)對被告抗辯之陳述
    被告雖稱其與原告事務所之關係為形式上合夥、實質合署云
    云，然依會計師法第20條規定，會計師之合夥與合署有明確
    之區分，不容混淆或表裡不一，被告之抗辯實為臨訟編撰之
    詞。又依會計師辦理公開發行公司財務報告查核簽證核准準
    則第2 條規定，被告不可能獨力進行系爭案件之查核簽證，
    必須仰賴原告之合夥事務所、丙○○會計師共同辦理，方符
    法治。而當時原告事務所丙○○會計師同意與被告合作之條
    件即為被告必須加入原告事務所成為合夥會計師，以拓展原
    告事務所之業務、增進形象，被告為謀求丙○○共同辦理系
    爭案件，自有必要答應加入原告事務所成為合夥人。又原告
    事務所免費提供被告優良之辦公環境與幕僚人員，對被告而
    言當然有加入原告事務所成為合夥人之動機。再者，被告之
    身份既為執行合夥業務之合夥股東，依民法第671條第3項規
    定，被告單獨執行業務，非即能獨吞一切款項，否則合夥制
    度將毫無存在之餘地。況原告事務所丙○○會計師曾會同訴
    外人邱盈菁會計師、訴外人陳曉蓉、劉育伶、林慧貞等人共
    同進駐德記公司，投入重新整理並編製工作底稿，非被告所
    稱原告事務所、丙○○並未實際參與系爭案件之工作。德記
    公司從未認定被告個人曾與之締結任何契約關係，德記公司
    自始至終欲將系爭款項交付予原告事務所，而非被告。被告
    之所以未曾自原告事務所分配年度盈餘，實係因被告將德記
    公司之款項侵吞，在被告歸還款項並於原告事務所結算一切
    開支前，原告事務所根本無法結算總盈餘，而無法將盈餘按
    各合夥人之股份比例予以分配。
二、被告則以：
  (一)伊於94年7 月20日加入原告事務所聯合執業，並於94年8 月
    5 日經財政部臺灣省中區國稅局准予登記在案，伊加入原告
    事務所聯合執業，形式上為合夥關係，然針對個別案件，乃
    各自獨立辦案以及收支費用，即如同合署事務所一般，且依
    兩造「會計師聯合執業契約書」、「入夥同意書」觀之，其
    契約內容並未按會計師法第22條明確約定資本總額、各合夥
    人出資額、表決權數、合夥人會議決議程序、合併解散事宜
    、工作底稿及其相關文件之所有權及借閱程序，顯與實務上
    合夥性質之聯合會計師事務所型態相去甚遠。況伊自加入原
    告事務所迄今，從未收到原告事務所之損益表及盈餘分配表
    ，亦從未自原告分配到任何年度盈餘，原告亦未依商業會計
    法第68條之規定，於會計年度終了6 個月內，將商業之決算
    報表提請被告承認，被告於原告事務所並未支領薪資，其報
    酬與成本亦係獨立收支，更可見被告與原告事務所形式上雖
    為合夥事業，實質上為合署之聯合會計師事務所。且實際上
    原告與伊並未為任何出資之約定，顯與合夥互約出資之條件
    不符，是被告於原告事務所執業期間所生權利義務關係，尚
    無適用合夥相關規定之餘地。又原告援引會計師法第20條之
    規定內容，實為96年12月26日修正後之內容，而被告加入原
    告事務所為94年7 月，會計師法對於聯合會計師事務所與合
    署會計師事務所並無明確區分。另會計師法於96年12月26日
    修正以前，實務上多存在形式上合夥組織，實質上非合夥組
    織之聯合會計師事務所。
  (二)伊於加入原告事務所前，德記公司即與被告接洽關於內部控
    制制度專案審查案件，是德記公司本屬伊之客戶，伊加入原
    告事務所前，此系爭案件與原告事務所並無任何關係。由於
    德記公司於系爭案件中，專案查核報告書之部分工作須由同
    一事務所2 位以上會計師聯署出具，伊當時邀請邱盈菁會計
    師共同處理德記公司所委任之系爭案件，並請邱盈菁會計師
    一同與伊加入原告事務所。於伊加入原告事務所前，有關專
    案審查契約第一、二階段之工作已由伊與邱盈菁會計師處理
    並即將完成，原告事務所及丙○○均未參與任何工作。伊於
    加入原告事務所後即於94年9 月26日與德記公司補簽專案審
    查契約，彼時邱盈菁會計師因未能及時辦理離職手續，故無
    法與伊連署出具專案查核報告書，當時專案查核報告書之工
    作已由伊完成，丙○○僅係代替邱盈菁會計師為簽署之工作
    ，故被告與丙○○約定此部分報酬，僅由丙○○受分配30萬
    元，被告業已於94年11月2 日如數給付，丙○○並於收受上
    開款項後，親筆書寫手稿交予被告收執，是以原告斯時即已
    知悉被告自德記公司收受委任報酬3,150,000元，並於95 年
    1 月出具94年度扣繳憑單予被告作為被告執行業務所得之依
    據。俟伊獨力完成專案審查契約第三階段之工作後，伊依約
    向德記公司請款2,005,950 元時，德記公司竟以專案審查契
    約係與原告事務所簽訂為由，已將尾款支付予原告事務所，
    並已依約開立支票交付原告事務所。經伊多次催討原告事務
    所前開尾款未果，原告迄今仍置之不理，伊遂於另案起訴（
    本院97年訴字第4978號）請求返還之。原告早於94年即知被
    告自德記公司受領315 萬元報酬，且原告於本訴起訴前，長
    達3 年期間，從未向被告催討，不僅已罹於侵權行為之消滅
    時效，更足證該系爭報酬依兩造之法律關係及約定，本即為
    被告所有云云，以資抗辯，並聲明：原告之訴駁回。如
    受不利判決，願供擔保免為假執行。
三、兩造不爭執之事實：（詳見本院97年11月20日言詞辯論筆錄
    ，見本院卷第89頁、第197 頁）
  (一)被告於94年7 月20日與原告事務所簽訂「入夥同意書」以及
    「會計師聯合執業契約書」，94年8月5日並經財政部臺灣省
    中區國稅局准予登記在案。
  (二)被告於94年9 月26日以原告事務所之名義，與德記公司簽訂
    「內部控制制度專案審查合約書」，約定工作酬金為550 萬
    元，簽約時給付350 萬元，餘款則於完成第三階段工作後清
    償。
  (三)被告於94年8 月自德記公司受領工作報酬315 萬元，並於同
    年11月2 日轉交原告之法定代理人丙○○30萬元。
  (四)被證2之扣繳憑單為原告發給被告。
  (五)前開德記公司「內部控制制度專案審查」工作已經完成，並
    由德記公司支付原告餘款20,005,950元，被告對此部分報酬
    與原告於另案訴訟中（本院97年度訴字第4978號）。
  (六)被告從未自原告事務所分配任何年度盈餘，亦從未收到原告
    事務所年度試算表。
四、兩造爭執之事實：（詳見本院97年11月20日言詞辯論筆錄，
    見本院卷第89頁）
  (一)被告於94年7 月20日加入原告會計師事務所為合夥或者為合
    署關係？
  (二)系爭工作報酬之受領權人為原告或被告？丙○○是否有與被
    告約定報酬？
  (三)德記公司於被告加入原告會計師事務所前即委任被告辦理「
    內部控制制度專案審查」工作，並由被告與邱盈菁會計師共
    同處理，並於加入原告會計師事務所前已完成一、二階段工
    作。
  (四)原告事務所代表人丙○○何時知悉被告自德記公司受領工作
    報酬315 萬元。
五、得心證之理由：
  (一)被告於94年7月20日加入原告會計師事務所為合夥關係。
  1.按當事人主張有利於己之事實者，就其事實有舉證之責任，
    民事訴訟法第277 條定有明文。次按，原告對於自己主張之
    事實已盡證明之責後，被告對其主張，如抗辯其不實並提出
    反對之主張者，則被告對其反對之主張，亦應負證明之責，
    此為舉證責任分擔之原則。最高法院18年上字第2855號判例
    可資參照。
  2.查，原告主張被告於94年7 月20日與原告簽訂入夥同意書、
    會計師聯合執業契約書，並於94年8月5日經財政部臺灣省中
    區國稅局准予登記在案，被告為原告事務所之合夥人等語，
    業據其提出被告不爭執真正之入夥同意書、會計師聯合執業
    契約書在卷可稽（見本院卷第43、44頁）；被告則抗辯其於
    94 年7月20日加入原告事務所聯合執業，形式上雖為合夥關
    係，實然針對個別案件，各自獨立辦案以及收支費用，而為
    合署關係云云，揆諸前開最高法院判例意旨，被告應就上開
    抗辯舉證以實其說，合先敘明。
  3.被告抗辯：本件之入夥同意書、會計師聯合執業契約書並未
    依會計師法第22條規定為記載，顯與實務上真正合夥性質之
    聯合會計師事務所之合夥契約內容不同云云。按，會計師法
    第22條雖規定：「會計師組織聯合會計師事務所者，應訂定
    合夥契約，並載明下列事項：一、事務所名稱。二、事務所
    負責人之職稱及姓名。三、執行業務內容。四、合夥人姓名
    。五、資本總額及各合夥人之出資額。六、合夥人之損益分
    配比例。七、表決權數之分配。八、合夥人會議決議程序。
    九、合夥人之加入、退出程序、退出事由及相關權利義務。
    十、合併、解散程序及解散事由。十一、工作底稿及其相關
    文件之所有權及借閱程序。十二、契約訂定日期。前項第六
    款有關損益分配比例之約定，不得排除民法第六百八十一條
    規定之責任。」等語，經查，本件會計師聯合執業契約書就
    合夥人姓名及損益分配方式、合夥人退出程序等重要事項已
    載明，並約定「契約未盡之事宜，除由立約人另行約定者外
    ，係依會計師等相關法令規定辦理」等語，有該會計師聯合
    執業契約書附卷可參（見本院卷第44頁），是尚難僅以該會
    計師聯合執業契約書未一一載明上開會計師法上開規定，即
    遽認兩造間非合夥關係。
  4.被告再抗辯：被告自加入原告事務所迄今，從未自原告事務
    所分配任何年度盈餘，顯示被告實質上並非原告事務所之合
    夥人云云。經查，原告雖不否認上情，然主張係因兩造就系
    爭報酬存有爭議，原告未歸還款項致未分配盈餘予被告等語
    ，衡情原告上開主張尚與常情無悖，堪以採信。被告復抗辯
    於會計師法修正前，除大型聯合會計師事務所確實為合夥組
    織外，大多屬於形式上為合夥而實質上為合署會計師事務所
    之型態云云。查被告就此並未舉證證明之，已難信為真實，
    況縱認被告上開主張為真正，亦難因此推認被告與原告事務
    所間即為合署關係。
  5.被告又抗辯兩造間並未互約出資，故兩造間所成立之法律關
    係並非合夥關係云云。按稱合夥者，謂二人以上互約出資以
    經營共同事業之契約。前項出資得為金錢或其他財產權，或
    以勞務、信用或其他利益代之。民法第667條第1項、第2 項
    定有明文。準此，合夥事業之出資，無須限定以金錢為之，
    亦得以勞務、信用或其他利益代之。原告主張其與乙○○及
    邱盈菁間之合夥關係，性質上乃勞務出資，且出資時並未先
    行核算每人勞務出資之具體價值，而係等到會計年度終結時
    依每位會計師之實際貢獻，配合合夥契約之約定，再予以核
    算等情，核與證人邱盈菁到庭證述：「（當時證人與乙○○
    約定報酬時，丙○○是否參與？）就我的認知是我與乙○○
    要加入高平聯合會計師事務所執業，但我是先認識乙○○而
    接觸該案，所以丙○○是否參與，就我的認知應是由乙○○
    轉達，我們談的時候丙○○並未到場。」、「（證人後來有
    無與乙○○加入高平聯合會計師事務所？）有。」、「（證
    人加入高平聯合會計師事務所時有無出資？）我們是依當時
    的合夥契約進行，沒有出資，因為合夥契約不用出錢，是出
    人。」、「（當初證人加入高平聯合會計師事務所時，有無
    具體約定將勞務抵充多少出資金額？或具體約定勞務折算標
    準？）就會計師的合夥來說，我們不會再一開始合夥時就估
    算個人的勞務價值，會等一個會計年度結束後就實務上每人
    提供之勞務價值並依合夥契約來計算。」等語（見本院卷第
    26 5頁）大致相符，衡以證人邱盈菁於上開作證時，已非原
    告事務所之合夥人，與原告間應無利害關係，其當無甘冒刑
    事偽證罪之風險而為不利被告之陳述，是證人邱盈菁上開證
    述，應堪採信，被告此抗辯，亦無理由。
  6.綜上，被告上開抗辯，均無理由，是原告主張被告於94年7
    月20日加入原告事務所為合夥關係，為有理由，堪信為真實
    。
  (二)系爭工作報酬之受領權人為原告。
  1.查系爭專案審查契約書之契約當事人為原告與德記公司，該
    契約第4條、第5條並約定由原告事務所為德記公司辦理特定
    工作，該公司則給付原告事務所共計550 萬元之工作酬金，
    其中簽約時給付350 萬元，餘款則於原告事務所完成第三階
    段工作後清償等語，有系爭專案審查契約書在卷可稽（見本
    院卷第46頁至第49頁），復經證人甲○○○德記公司員工到
    庭證稱「提示原證6、原證7、原證10，證人是否知悉原證6
    之專案審查案件？參與過程為何？）知道，是會計部主辦，
    我協助會計部影印、編排、裝訂。」、「（在證人參與過程
    中，是由何人提供會計師服務？）過程中乙○○有出現，丙
    ○○也有出現，還有一堆人，應該是隸屬高平聯合會計師事
    務所的人。」、「（就證人當時參與之認知，德記洋行就本
    專案所合作的對象是乙○○個人或是高平聯合會計師事務所
    ？）就我的認知是公司對公司，合作對象為高平聯合會計師
    事務所。」等語（見本院卷第273 頁），是原告主張系爭工
    作報酬之受領權人為原告，應屬有據，堪以採信。
  2.至被告抗辯：其加入原告事務所為合署關係，系爭工作報酬
    其與丙○○約定，除由丙○○分得其中30萬元部分外，其餘
    均歸屬被告云云。查被告應為原告事務所之合夥人，業經本
    院認定如前，已如上述，而被告就本案之工作報酬與丙○○
    有如上之約定，則為原告所否認，被告就此亦未舉證以實其
    說，則被告抗辯其為系爭工作報酬之受領權人，實屬無據，
    委無足採。
  3.另被告抗辯：德記公司於被告加入原告事務所前，即委任被
    告辦理系爭專案審查工作，並由被告與邱盈菁會計師共同處
    理，並於加入原告會計師事務所前已完成一、二階段工作，
    故德記公司為被告之客戶與原告無關云云。然查，依證人邱
    盈菁證述：「（提示97訴4978號被證6 ，其中的工作項目是
    何人請證人作的？）是高平聯合會計師事務所請我做的。」
    、「（是高平聯合會計師事務所的何人請你做的？）丙○○
    及乙○○。」、「（乙○○如何請你做這些工作？）當初德
    記的案子，證期局有要求補充說明，丙○○與乙○○有口頭
    討論說要補一些工作底稿。」、「（會計師要通過證期局的
    核備，是否要加入聯合會計師事務所？）是。」、「（若乙
    ○○未加入聯合會計師事務所是否亦無法辦理簽證作業？）
    是。」、「提示97訴4978號被證6 ，這份文件中證人請款對
    象是否為高平聯合會計師事務所？）是。」、「（是否證人
    認為本件為高平聯合會計師事務所與德記洋行之間的專案，
    而非乙○○個人與德記洋行間之專案，所以證人向高平聯合
    會計師事務所請款？）是。」、「（該專案中，就證人所知
    高平聯合會計師事務所投入何人力、物力？）人力部份有曾
    派3至4位助理協助外勤工作，外勤工作是指到客戶那邊做查
    帳工作。物力部份，就是底稿紙張、電腦等資源的提供。」
    、「（該專案中，就證人之認知，證人是為乙○○個人工作
    還是為高平聯合會計師事務所工作？）我的認知為，這個案
    子是高平聯合會計師事務所與德記洋行的案子，所以我與乙
    ○○都是執行該事務所的案件。」、「（高平聯合會計師事
    務所所投入之人力物力是在何時投入？）約94年8月底9月初
    ，我不確定明確時間點。」、「（證人是否知悉該專案於94
    年6、7月時是由何人參與？）知道。我、乙○○、台証李宛
    珊等及丙○○。」、「（丙○○參與何事？）底稿執行後，
    參與討論。」等語（見本院卷第266頁至第270頁）；證人甲
    ○○○證稱：原告事務所人員曾參與辦理系爭專案審查工作
    等語（見本院卷第273 頁），堪認原告主張其事務所曾投入
    人力、物力辦理本件德記公司之專案審查工作等情，尚非虛
    妄，堪以採信。準此，益徵兩造間與無共同事業經營之共同
    目的，即無合夥團體之特性，僅單純共同使用會計師事務所
    名稱，分擔部分費用，各自承辦業務，無相互支援之合署關
    係不同。再者，縱認被告主張系爭專案審查工作均由其個人
    完成之事實為真實，惟按民法第671 條規定：「合夥之事務
    ，除契約另有訂定或另有決議外，由合夥人全體共同執行之
    。合夥之事務，如約定或決議由合夥人中數人執行者，由該
    數人共同執行之。合夥之通常事務，得由有執行權之各合夥
    人單獨執行之。」可知合夥之事務如何執行，依合夥內部之
    約定，可能是全體共同執行，可能是數人共同執行，也有可
    能單獨執行。本件被告為原告事務所之合夥人，已如前述，
    則縱使系爭專案審查工作均由被告獨力完成，依兩造間之合
    夥契約約定，系爭工作報酬亦非由被告單獨取得。是被告上
    開抗辯，亦無理由，委無足採。
  4.按無法律上之原因而受利益，致他人受損害者，應返還其利
    益。雖有法律上之原因，而其後已不存在者，亦同。次按受
    領人於受領時，知無法律上之原因或其後知之者，應將受領
    時所得之利益，或知無法律上之原因時所現存之利益，附加
    利息，一併償還；如有損害，並應賠償。民法第179 條、第
    182 條分別定有明文。查，系爭工作報酬之受領權人應為原
    告，已如上述。次查，原告主張被告於94年8月2日自德記公
    司受領工作報酬315萬元，並於同年11月2日轉交30萬元予丙
    ○○等情，為被告所不爭執，並有德記公司中國信託商業銀
    行敦南分行資料明細查詢表（見本院卷第50頁）附卷可參。
    又原告自承本件工作報酬，被告可受分配30萬元，是扣除被
    告應分得30萬元及丙○○已受領之30萬元，被告受領之系爭
    工作報酬255 萬元，為無法律上原因受有利益，致原告受有
    損失，準此，原告本於不當得利法律關係，請求被告返還94
    年8 月2日自德記公司受領之255萬元報酬，及自94年8月3日
    起至清償日止，按年息百分之五計算之利息，為有理由，應
    予准許。
六、綜上所述，被告於94年7 月20日加入原告會計師事務所為合
    夥關係，系爭工作報酬之受領權人為原告，則原告本於不當
    得利法律關係，請求被告給付255萬元，及自94年8月3 日起
    至清償日止，按年息百分之五計算之利息，為有理由，應予
    准許。
七、兩造均陳明願供擔保，以代釋明，聲請宣告假執行或免為假
    執行，核無不合，爰分別酌定相當之擔保金額，予以准許。
八、本件事證已臻明確，兩造其餘攻擊防禦方法，經審酌後，或
    與本件無涉，或與判決結果不生影響，毋庸一一論列，併此
    敘明。
九、訴訟費用負擔之依據：民事訴訟法第78條。
中    華    民    國    98    年    12    月    23    日
                  民事第六庭    審判長法  官  朱漢寶
                                      法  官  賴秀蘭
                                      法  官  陳雯珊
以上正本係照原本作成。
如對本判決上訴，須於判決送達後20日內向本院提出上訴狀。
中    華    民    國    98    年    12    月    23    日
                                      書記官  陳彥樺

司法院資訊處製作；財團法人民間司法改革基金會備份。
